【裁判字號】    96,勞簡上,11
【裁判日期】    970430
【裁判案由】    給付薪資
【裁判全文】
臺灣士林地方法院民事判決            96年度勞簡上字第11號
上  訴  人  大亞能源服務股份有限公司
法定代理人  甲○○
訴訟代理人  趙建和律師
被上訴人    乙○○
                      之5
上列當事人間請求給付薪資事件，上訴人對於中華民國96年6 月
26日本院士林簡易庭96年度士勞小字第5 號第一審判決提起上訴
，本院於民國97年4 月17日言詞辯論終結，判決如下：
    主  文
上訴駁回。
第二審訴訟費用新台幣壹仟貳佰捌拾伍元由上訴人負擔。
    事實及理由
一、被上訴人起訴主張：伊原任職泰翊聯業科技股份有限公司（
    下稱泰翊公司），於民國95年6 月1 日改由上訴人聘僱，派
    駐於泰翊公司支援，擔任事務長，處理上訴人與泰翊公司之
    聯繫事宜，每月薪資新台幣（下同）3 萬8,932 元，詎上訴
    人自95年7 月至9 月均積欠伊薪資共計11萬6,796 元拒不給
    付，伊乃於95年9 月30日自動請辭；為此，爰依據勞動契約
    請求上訴人給付伊95年7 月至9 月之薪資共11萬6, 796元，
    及自95年7 月1 日起至清償日止，按年息百分之5 計算之利
    息。
二、上訴人則以：被上訴人原任職泰翊公司擔任業務事務長，自
    95年6 月改任職上訴人公司，其所擔任之業務工作，雖不必
    以打卡方式紀錄出勤狀況，惟依上訴人公司之規章，業務人
    員仍應填寫外出登記簿或業務報告等資料，經主管核准後作
    為核算薪資之證明。被上訴人自95年7 月至9 月，既無出勤
    打卡上班之記錄，亦無經主管簽名之紀錄證明確有出勤之資
    料可供上訴人核算薪資，又自95年7 月中旬起即未參加每週
    舉行之例行性業務檢討會議，復未提出任何說明，上訴人無
    從確認被上訴人究竟有無上班，自無從核算其薪資。原審雖
    傳訊證人蘇光智、周德生、蔡瑞凱、詹成榕、何若華、唐慶
    芳、王誠瑞、張漢裕、關婷怡等人為證，惟其等證言或不可
    信或不能證明被上訴人確有提供勞務。另被上訴人固於原審
    中提出服務客戶之記錄影本3 紙，7 、8 月份業績報告2 紙
    ，及證人關婷怡提出之工作紀錄簽呈4 份作為其出勤證明，
    然上開資料迄至被上訴人離職止均未正式提交予上訴人審核
    ，被上訴人亦未依上訴人公司行政專員關婷怡之要求填寫行
    程表及外出登記簿，上訴人自得不發放薪資予被上訴人；復
    查上開業績報告及工作紀錄簽呈之原本，其上並無被上訴人
    之簽名，難認被上訴人確有提供勞務等語，資為抗辯。
三、原審對於被上訴人之上開請求，判命上訴人應給付被上訴人
    11 萬6,796元及自95年11月29日起至清償日止，按年息百分
    之5 計算之利息，逾此部分之請求為無理由，予以駁回，並
    就准許部分，依職權宣告得假執行及上訴人得供擔保免為假
    執行（被上訴人就原審駁回部分並未上訴，業已確定）。上
    訴人就其敗訴部分全部聲明不服，提起上訴，並聲明：(一)原
    判決不利於上訴人部分廢棄。(二)上開廢棄部分，被上訴人在
    第一審之訴及假執行之聲請均駁回。被上訴人對原審駁回部
    分並未表示不服，於本院答辯聲明：上訴駁回。
四、兩造所不爭執之事項：
  (一)被上訴人原任職於泰翊公司，於95年6 月1 日改由上訴人聘
    僱，派駐於泰翊公司上班，輔導支援泰翊公司，並處理上訴
    人與泰翊公司之聯繫事宜，每月薪資3 萬8,932 元。
  (二)被上訴人95年6月份薪資業由上訴人支付。
  (三)95年8 、9 月份被上訴人並未打卡簽到、簽退。
  (四)被上訴人95年7、8、9月份之薪資，上訴人均未支付。
  (五)「MAYA」、「碼雅」均係被上訴人之稱謂。
五、兩造爭執之事項：被上訴人請求上訴人支付95年7 、8 、9
    月份之薪資，上訴人以被上訴人未服勞務為理由，拒絕給付
    上開薪資，有無理由？茲審酌如下：
  (一)稱僱傭者，謂當事人約定，一方於一定或不定之期限內為他
    方服勞務，他方給付報酬之契約。報酬應依約定之期限給付
    之，民法第482 條、第486 條第1 項有明文。本件被上訴人
    主張其自95年6 月1 日起至95年9 月30日止，任職於上訴人
    公司，每月薪資3 萬8,932 元，自95年7 月至同9 月之薪資
    ，上訴人均未支付之事實，為被上訴人所不爭執，自堪信為
    真正。上訴人則以被上訴人未服勞務為理由，拒絕給付上開
    薪資，並持前詞置辯，被上訴人主張伊雖自95年8 、9 月份
    即未打卡簽到、簽退，但係經長官蘇光智同意，伊確有為上
    訴人公司處理業務，有服勞務之事實，並於原審聲請傳訊證
    人蘇光智、周德生、蔡瑞凱、詹成榕、何若華、唐慶芳、王
    誠瑞、張漢裕、關婷怡等人為證。經查：渠等證人於原審之
    證述如下：
    1.證人即原泰翊公司執行長蘇光智證稱：因為上訴人公司是
      泰翊公司的上游廠商，有義務輔導支援，伊要求上訴人公
      司指派被上訴人到泰翊公司擔任事務長及處理公司行政及
      管理工作，兼任內勤及外勤，上下班在95年6 月以前需要
      簽到，7 月以後開了會議在業務上加強，伊與上訴人公司
      的曹總經理協調後，曹總經理說伊是被上訴人的主管，是
      否要簽到由伊決定，伊是被上訴人之直屬主管，有告訴被
      上訴人不需要簽到，只要業績及客服就好，所以7 月份以
      後伊就不需要在被上訴人之出勤卡上簽認被上訴人之出勤
      情形，服務單上「MAYA」即為被上訴人之簽名，被上訴人
      無需每天回公司，伊知道上訴人7 、8 月沒有發薪水予被
      上訴人，有問曹總經理，曹總經理說薪水有領出，因為不
      爽所以押在曹總那等語（見原審卷第29頁、第94頁）。
    2.證人即原上訴人公司管理部主管唐慶芳證稱：被上訴人薪
      資是伊承辦的，被上訴人薪資7 、8 、9 月沒發，是當初
      甲○○指示，庭呈簽呈1 份，其上手寫的文字於簽名後是
      甲○○寫的，簽呈內「碼雅」是被上訴人的英文名字，一
      般薪資是匯到員工的戶頭，因為蘇光智是另一公司負責人
      ，這筆錢交給蘇光智後再還給上訴人公司，但事實上被上
      訴人之7 、8 、9 月薪資甲○○並未交給蘇光智，甲○○
      叫伊寫一張簽收單由甲○○交給蘇光智簽收，但簽收單沒
      有回來，伊是內勤人員所以上下班要打卡，但外勤人員不
      用打卡等語（見原審卷第109 、110 頁）。
    3.證人蔡瑞凱證稱：伊是上訴人公司經銷商，95年7 、8 、
      9 月伊有到上訴人公司過，1 個月約去1 次，有看到被上
      訴人在上班，但伊忘記究竟那月看過等語（見原審卷第14
      7 頁）。
    4.證人詹成榕證稱：伊是泰翊公司經銷商，95年7 、8 、9
      月有去過上訴人公司及泰翊公司約5 、6 次以上，業務是
      跟被上訴人及泰翊公司人員接觸，有時被上訴人在公司，
      被上訴人於95年7 、8 、9 月約有2 、3 次到伊公司等語
      （見原審卷第147 頁）。
    5.證人何若華證稱：伊是上訴人公司客戶，現在還有業務往
      來，95年7 、8 、9 月有去上訴人公司參觀產品，都有看
      到被上訴人在公司，被上訴人也有到伊那去2 、3 次，伊
      有打電話到上訴人公司找被上訴人，被上訴人也有打來，
      業務是被上訴人跟伊接洽的等語（見原審卷第148 頁）。
    6.證人王誠瑞證稱：伊原來在上訴人公司任營運長，被上訴
      人是伊同事，是事務長，95年7 、8 、9 月被上訴人有在
      公司上班，伊上班不用簽到，被上訴人也不用，是直屬長
      官蘇光智說的，被上訴人在公司及外面業務各占一半等語
      （見原審卷第148 頁）。
    7.證人張漢裕證稱：伊在上訴人公司服務部門任專案經理，
      被上訴人在95年7 、8 、9 月有時看到，有時沒在公司上
      班，員工出去產品服務回來要寫服務報告單，業務接洽伊
      不清楚，營業部外出時要寫外出單，回來要寫業務報告單
      ，逐日按日記載，被上訴人不屬於伊屬下等語（見原審卷
      第148 頁）。
    8.證人關婷怡證稱：伊95年7 月進入泰翊公司擔任行政助理
      ，與被上訴人是同事，被上訴人在7 、8 、9 月有時會進
      來公司，伊上班要打卡，被上訴人上班要不要打卡伊不清
      楚，伊與被上訴人連繫有些是職務上，有事時被上訴人未
      來上班，伊是以電子書信或電話連繫等語（見原審卷第15
      9 頁）。
  (二)稽諸上開證人蘇光智、王誠瑞證詞可知，被上訴人係經其直
    屬長官蘇光智之同意，無須簽到亦無需每天回公司，只要加
    強業績及客服即可，另依證人蔡瑞凱、證人詹成榕、何若華
    、關婷怡之證詞可知，被上訴人於95年7 、8 、9 月縱非每
    日按時至上訴人公司上班，然其確實有執行其職務而與公司
    之經銷商及客戶為接洽，其未至公司上班時，公司人員亦有
    以電子書信或電話與被上訴人連繫工作事宜之事實。
  (三)另核諸證人唐慶芳上揭證詞可知被上訴人請辭獲准時，上訴
    人之法定代理人甲○○曾指示唐慶芳開立一張被上訴人7 、
    8 、9 月薪資之簽收單給甲○○，該薪資擬由甲○○交付蘇
    光智簽收轉交，該簽收單事後卻未回來，薪資亦未交付，益
    見上訴人於被上訴人請辭時，明知其尚積欠被上訴人3 個月
    之薪資未給付，並且曾有給付之準備。
  (四)雖上訴人辯稱：1.證人蘇光智遭泰翊公司提起背信、侵占之
    告訴，現正偵查中，其人格、信用有重大瑕疵，且其與被上
    訴人為同居之男女朋友關係，其證言必然偏頗，又被上訴人
    於泰翊公司之7 月份出勤卡，尚有證人為被上訴人之出勤簽
    名之紀錄，其證詞不實顯係迴護被上訴人之詞。況被上訴人
    自95年6 月1 日起即調至上訴人公司上班，其出勤規範自應
    遵循上訴人公司之規定，或與上訴人之負責人協調；惟被上
    訴人並未取得上訴人之許可許其無庸打卡、簽名，縱其取得
    所謂長官即原泰翊公司執行長蘇光智之許可，對上訴人亦不
    生效力。2.證人王誠瑞同樣受僱於上訴人，亦因未提供出勤
    資料供上訴人審核，致上訴人未給付其95年7 至9 月薪資，
    而訴請上訴人給付薪資，正訴訟中，其供述係迴護被上訴人
    之詞。3.證人周德生、蔡瑞凱、詹成榕、何若華雖證稱被上
    訴人曾在95年7 至9 月間與渠等電話往來，或在公司見過被
    上訴人，惟渠等大都以電話與被上人訴人聯絡，無從證明被
    上訴人每日皆有提供勞務云云。惟按當事人主張有利於己之
    事實者，就其事實有舉證之責任，民事訴訟法第277 條定有
    明文，次按民事訴訟法對於證據種類並無限制，有親誼關係
    者之證言，其憑信性有時或較弱，但並非無證據能力，本院
    自得衡情酌理予以採捨，最高法院86年度臺上字第1248號判
    決可資參酌。經查，證人蘇光智為上訴人指派被上訴人到泰
    翊公司擔任事務長時直屬長官，縱被上訴人為上訴人之員工
    ，惟其既經指派至泰翊公司支援，其出勤、服勞務情形本應
    依其直屬長官即證人蘇光智之指揮監督，上訴人若覺有不妥
    之處，自應立即調整上訴人之勤務，焉有不加聞問，反事後
    否認被上訴人直屬長官即證人蘇光智之監督權限之理？另觀
    之證人王誠瑞與被上訴人之直屬長官同為蘇光智，其亦證稱
    蘇光智要求伊與被上訴人上班均不用簽到，與證人蘇光智之
    證詞相符，可見證人蘇光智之領導指揮風格，並未要求其屬
    下上班必須簽到。被上訴人之直屬長官蘇光智，雖自95年7
    月起即未要求被上訴人須每天至公司上班、簽到，縱被上訴
    人於95年7 月間仍照常簽到，亦無何不妥之處，當無以被上
    訴人於95年7 月間仍有簽到之情事，即逕以否認證人蘇光智
    證詞之真實性，是證人蘇光智、王誠瑞之證詞，並無何不實
    之處。另依證人周德生、蔡瑞凱、詹成榕、何若華、關婷怡
    之證詞，可見其等有業務上之需要時，即可與被上訴人連繫
    ，依社會上常理推論，自可認定被上訴人有服勞務之事實，
    上訴人既未舉何實證，空言否認被上訴人有服勞務之事實，
    所辯不足採。
  (五)復查：被上訴人提出之1.大亞空氣防護設備產品服務單，其
    中填表日期95年7 月31日2 份及填表日期95年8 月7 日1 份
    ，均有被上訴人之英文簽名，有該3 份服務單可稽（見原審
    卷第34至36頁）。2.泰翊公司行政助理關婷怡製作之泰翊公
    司95年7 月、8 月業績報表，於事務長欄均有被上訴人之英
    文簽名，有該業績報表2 份可證（見原審卷第125 、126 頁
    ）；其於95年8 月11日、8 月21日、8 月22日、9 月22日、
    9 月22日提出之簽呈，於主管簽署欄均有被上訴人之英文簽
    名，並經上級人員之批示，有該4 份簽呈可參（見原審卷第
    133 至137 頁）。是依被上訴人簽署之上開服務單、業績表
    及簽呈之記載事項，亦可認被上訴人於95年7 至9 月仍於上
    訴人公司工作，尚難謂被上訴人未執行其職務。
  (六)綜上各述，被上訴人主張其於95年7 月至9 月間有為上訴人
    服勞務之事實，應堪採信。上訴人抗辯被上訴人於95年7 至
    9 月未提供勞務云云，為無足採。上訴人另辯稱：被上訴人
    自95年7 月至9 月，既無出勤打卡上班之記錄，亦無經主管
    簽名之紀錄證明確有出勤之資料可供上訴人核算薪資，又自
    95年7 月中旬起即未參加每週舉行之例行性業務檢討會議，
    上訴人自無從核算其薪資云云，惟查被上訴人之薪資每月為
    固定薪資，並無業務獎金，焉有尚須提出資料核算薪資之理
    ？上訴人所辯均不足取。
六、從而，被上訴人依僱傭契約關係請求上訴人給付11萬6,796
    元，及自95年11月29日即起訴狀繕本送達上訴人翌日起按年
    息百分之5 計算之利息，為有理由，應予准許，逾此部分之
    請求，原審予以駁回，被上訴人並未表示不服，業已確定。
    原審就應准許之部分，為上訴人敗訴之判決，依職權宣告為
    假執行及上訴人得供擔保免為假執行，於法核無違誤，上訴
    人仍執陳詞求為廢棄改判，自無理由，應予駁回其上訴。
七、本件第二審訴訟費用額確定為1,285 元，應由上訴人負擔。
八、本件事證已臻明確，兩造其餘攻擊防禦方法及舉證，經審酌
    與本件判決結果不生影響，爰不一一論述，附此敘明。
九、據上論結，本件上訴為無理由，依民事訴訟法第436 條之1
    第3 項、第449 條第1 項、第78條、第87條第1 項，判決如
    主文。
中    華    民    國    97    年    4     月    30    日
                  民事第一庭  審判長法  官  黃小瑩
                                    法  官  馬傲霜
                                    法  官  陳靜芬
以上正本係照原本作成。
本判決不得上訴。
中    華    民    國    97    年    5     月    5     日
                                    書記官  阮弘毅


司法院資訊處製作；財團法人民間司法改革基金會備份。
